【裁判字號】    98,上訴,1201
【裁判日期】    981005
【裁判案由】    違反毒品危害防制條例
【裁判全文】
臺灣高等法院高雄分院刑事判決        98年度上訴字第1201號
上  訴  人
即  被  告  甲○○
上列上訴人因違反毒品危害防制條例案件，不服臺灣高雄地方法
院98年度審訴字第2390號中華民國98年7 月31日第一審判決（起
訴案號：臺灣高雄地方法院檢察署98年度毒偵字第2502號），提
起上訴，本院判決如下：
    主  文
上訴駁回。
    理  由
一、按第二審法院認為上訴有刑事訴訟法第362 條前段法律上不
    應准許之情形者，應以判決駁回之，刑事訴訟法第367 條前
    段定有明文。又依協商程序所為之科刑判決，不得上訴；但
    有刑事訴訟法第455 條之4 第1 項第1 款「於本訊問程序終
    結前，被告撤銷協商合意或檢察官撤回協商聲請者」；第2
    款「被告協商之意思非出於自由意志者」；第4 款「被告所
    犯之罪非第455 條之2 第1 項所定得以協商判決者」；第6
    款「被告有其他較重之裁判上一罪之犯罪事實者」；第7 款
    「法院認應諭知免刑或免訴、不受理者」；或協商違反刑事
    訴訟法第455 條之4 第2 項「法院應於協商合意範圍內為判
    決；法院為協商判決所科之刑，以宣告緩刑或2 年以下有期
    徒刑、拘役或罰金為限」之規定者，不在此限，刑事訴訟法
    第455 條之10第1 項亦有明文。
二、上訴人即被告甲○○（下稱被告）上訴意旨略以：被告被訴
    違反毒品危害防制條例案件，查被告於93年6 月19日為強制
    戒治執行完畢至今98年8 月13日止已超過五年期限，故請將
    原審判處有期徒刑應執行1 年應予撤銷，改判處勒戒方為合
    法云云。
三、經查：
  (一)按「除所犯為死刑、無期徒刑、最輕本刑3 年以上有期徒刑
    之罪或高等法院管轄第一審案件者外，案件經檢察官提起公
    訴或聲請簡易判決處刑，於第一審言詞辯論終結前或簡易判
    決處刑前，檢察官得於徵詢被害人之意見後，逕行或依被告
    或其代理人、辯護人之請求，經法院同意，就下列事項於審
    判外進行協商，經當事人雙方合意且被告認罪者，由檢察官
    聲請法院改依協商程序而為判決：一被告願受科刑之範圍或
    願意接受緩刑之宣告。」、「除有前項所定情形之一者外，
    法院應不經言詞辯論，於協商合意範圍內為判決。法院為協
    商判決所科之刑，以宣告緩刑、2 年以下有期徒刑、拘役或
    罰金為限。」刑事訴訟法第455 條之2 第1 項第1 款、第45
    5 條之4 第2 項分別定有明文。申言之，倘檢察官依刑事訴
    訟法第455 條之2 第1 項第1 款聲請法院改依協商程序而為
    判決，並與被告達成科刑範圍之合意時，法院即應依刑事訴
    訟法第455 條之4 第2 項之規定，於檢察官與被告之協商合
    意範圍內為判決。
  (二)本件被告所犯施用第一、二級毒品罪係死刑、無期徒刑、最
    輕本刑為3 年以上有期徒刑以外之罪，且非高等法院管轄第
    一審之案件，被告坦承犯行不諱，檢察官乃聲請原審法院同
    意於審判外進行協商程序，檢察官與被告達成合意，被告表
    示其係出於自由意志達成協商合意，並表示協商合意內容屬
    實。原審法院除依法指定公設辯護人協助進行協商，且當庭
    告知上訴人認罪之罪名，及「一、如適用協商程序判決，被
    告喪失受法院依通常程序公開審判、保持緘默、與證人對質
    或詰問證人之權利。二、法院如依協商程序合意而為判決時
    ，除有刑事訴訟法第455 條之4 第1 項第1 款、第2 款、第
    4 款、第6 款、第7 款所定情形之一，及違反同條第2 項之
    規定者外，不得上訴」等旨，並經被告表示充分暸解原審法
    院所告知之事項等情，有原審98年7 月21日準備程序筆錄1
    份在卷可稽，並據被告於筆錄內簽名確認（見原審卷第22至
    23頁），足認被告確係基於自由意志而與檢察官進行協商無
    訛。原審依檢察官所提出之協商聲請，於檢察官與被告協商
    合意之範圍內，就被告施用第一級毒品犯行量處有期徒刑9
    月，施用第二級毒品犯行量處有期徒刑5 月，經核尚無違誤
    。
  (三)原審係依檢察官所提出之協商聲請，於檢察官與被告協商合
    意之範圍內而為判決，已如上述，且本件並無首揭得為上訴
    之情形，依法即不得提起上訴。被告竟執前詞提起上訴，即
    屬法律上不應准許，本院自應予以駁回，並不經言詞辯論而
    為之。
四、按毒品危害防制條例於92年7 月9 日修正公布，自93年1 月
    9 日施行，其中第20條、第23條將施用毒品之刑事處遇程序
    ，區分為「初犯」及「5 年內再犯」、「5 年後再犯」。依
    其立法理由之說明：「初犯」，經觀察、勒戒或強制戒治後
    ，應為不起訴處分或不付審理之裁定；經觀察、勒戒或強制
    戒治執行完畢釋放後，「5 年內再犯」者，因其再犯率甚高
    ，原實施之觀察、勒戒及強制戒治既已無法收其實效，爰依
    法追訴或裁定交付審理。至於經觀察、勒戒或強制戒治執行
    完畢釋放後，「5 年後再犯」者，前所實施之觀察、勒戒或
    強制戒治已足以遮斷其施用毒品之毒癮，為期自新及協助其
    斷除毒癮，仍適用「初犯」規定，先經觀察、勒戒或強制戒
    治之程序。從而依修正後之規定，僅限於「初犯」及「5 年
    後再犯」2 種情形，始應先經觀察、勒戒或強制戒治程序。
    倘被告於5 年內已再犯，經依法追訴處罰，縱其第3 次（或
    第3 次以上）再度施用毒品之時間，在初犯經觀察、勒戒或
    強制戒治執行完畢釋放5 年以後，已不合於「5 年後再犯」
    之規定，且因已於「5 年內再犯」，顯見其再犯率甚高，原
    實施觀察、勒戒或強制戒治，已無法收其實效，即應依該條
    例第10條處罰（最高法院95年5 月9 日第7 次刑事庭會議決
    議參照）。被告前因施用毒品案件，前於民國91年間，因施
    用毒品案件，經高雄地院裁定送觀察、勒戒後，認有繼續施
    用毒品傾向，再裁定令入戒治處所施以強制戒治，於93 年6
    月19日保護管束期滿未經撤銷，而視為強制戒治執行完畢，
    由臺灣高雄地方法院檢察署檢察官以93年度戒毒偵字第346
    號為不起訴處分確定。又於93年間，因妨害自由、違反槍砲
    彈藥刀械管制條例等案件，先後經高雄地院以93年度簡字第
    4896號、94年度訴字第1359號，各判處有期徒刑6 月、4 月
    ，嗣經裁定定應執行刑有期徒刑9 月；再於93年間，因施用
    第一、二級毒品案件，經本院以94年度上訴字第469 號判處
    有期徒刑1 年、8 月，應執行有期徒刑1 年4 月確定；另於
    94年間，因施用第一、二級毒品及違反槍砲彈藥刀械管制條
    例案件，分別經臺灣屏東地方法院以94年度訴字第1159號判
    決、95年度訴字第520 號，各判處有期徒刑1 年、8 月、6
    月，嗣經裁定減刑為有期徒刑6 月、4 月、3 月，且定應執
    行刑有期徒刑1 年，並與前述有期徒刑9 月、1 年4 月部分
    ，接續執行，並於97年3 月7 日縮短刑期執行完畢等情，有
    全國施用毒品案件紀錄表及臺灣高等法院被告前案紀錄表各
    1 份在卷可稽；參諸上開最高法院95年5 月9 日第7 次刑事
    庭會議決議意旨，被告係於觀察勒戒執行完畢5 年內再犯本
    案施用第一、二級毒品犯行，仍不得再施以觀察勒戒或強制
    戒治，而應依毒品危害防制條例第10條第1 項規定追訴處罰
    ，本案原審判決無任何違背法令之情形，附此敘明。
據上論斷，應依刑事訴訟法第455 條之11第1 項、第455 條之10
第1 項前段、第367 條前段、第372 條，判決如主文。
中    華    民    國    98    年    10    月    5     日
                  刑事第九庭    審判長法  官 莊秋桃
                                      法  官 范惠瑩
                                      法  官 謝宏宗
以上正本證明與原本無異。
施用第一級毒品部分，如不服本判決應於收受本判決後10日內向
本院提出上訴書狀，其未敘述上訴理由者，並得於提起上訴後10
日內向本院補提理由書狀（均須按他造當事人之人數附繕本）「
切勿逕送上級法院」。
其他部分不得上訴。
中    華    民    國    98    年    10    月    6     日
                                      書記官 蘇恒仁


司法院資訊處製作；財團法人民間司法改革基金會備份。
